【裁判字號】    97,交聲,3115
【裁判日期】    980527
【裁判案由】    交管條例聲異
【裁判全文】
臺灣板橋地方法院交通事件裁定        97年度交聲字第3115號
原處分機關  交通部公路總局臺北區監理所蘆洲監理站
異  議  人
即受處分人  甲○○
上列異議人因違反道路交通管理處罰條例案件，對於交通部公路
總局臺北區監理所蘆洲監理站於民國97年11月27日所為之處分（
原處分案號：北監蘆字第裁46-CG0000000號），聲明異議，本院
裁定如下：
    主  文
原處分撤銷。
甲○○機器腳踏車駕駛人，爭道行駛，不在規定車道行駛，處罰
鍰新臺幣陸佰元，並記違規點數壹點。
    理  由
一、原處分意旨略以：本件異議人即受處分人甲○○（下稱異議
    人）於民國97年1 月4 日19時15分許，騎乘車牌號碼CMV-72
    0 號重型機車，行經臺北縣新莊市○○路與新樹路口時，因
    「不在規定車道行駛」之違規事實，經警依採證照片逕行舉
    發，經依道路交通管理處罰條例第45條第13款規定，裁處異
    議人罰鍰新臺幣（下同）1,800 元。
二、異議意旨略以：伊並未收到罰單（舉發違反道路交通管理事
    件通知單），罰單係寄送到戶籍地，惟伊係居住在車籍地即
    臺北縣五股鄉○○路26號9 樓，因為伊未能知悉有違規案件
    ，而逕自裁罰最高額之罰鍰有失公平，為此聲明異議，請求
    撤銷原處分云云。
三、按汽車駕駛人，爭道行駛，有機器腳踏車不在規定車道行駛
    者，處600 元以上1,800 元以下罰鍰；又汽車駕駛人有第45
    條情形者，除依原條款處罰鍰外，記違規點數1 點，道路交
    通管理處罰條例第45條第13款、第63條第1 項第1 款分別定
    有明文。
四、經查：
  (一)異議人於前揭時、地，騎乘上開重型機車，因不在規定車道
    行駛，經警依採證照片逕行舉發之事實，為異議人所不否認
    ，並有採證相片2 張、臺北縣政府警察局北縣警交字第CG00
    00000 號舉發違反道路交通管理事件通知單1 紙在卷可查，
    應堪信實。
  (二)本件之爭執係在原舉發單位是否已將違規通知單合法送達於
    違規人？按汽車所有人名稱、住所等如有變更，應向公路監
    理機關辦理登記，固為道路交通安全規則第23條第1 項所明
    定，惟交通部公路局另訂定公路監理電腦系統車輛車籍及駕
    駛人駕籍增設「通信地址」欄位作業注意事項第1 條規定：
    「車主、駕駛人依規定向公路監理機關申領之車輛牌照、駕
    駛執照，係以戶籍住所為登記地址；基於社會現況及便民原
    則，並因應車主、駕駛人需要，於公路監理電腦系統車籍及
    駕籍檔中增列通信地址，以利公路監理機關各項通知單之寄
    達，特訂定本注意事項。」，並於該注意事項第6 條規定：
    「公路監理機關受理車主、駕駛人申請增設『通信地址』後
    ，應立即登載於公路監理電腦系統之車籍及駕籍檔中；爾後
    各項便民服務之通知事項及汽車燃料使用費繳款通知、汽車
    使用牌照稅繳款通知及違規通知單、裁決書之送達，皆以通
    信地址寄發。」，即「通信地址」之增設，一旦經車主或駕
    駛人填寫申請書為登記，公路監理機關即有義務登載於電腦
    系統中，並依此地址寄發，否則無以達到「基於社會現況及
    便民原則，並因應車主、駕駛人需要」之訂定目的；而原舉
    發單位即臺北縣政府警察局於逕行舉發違反道路交通管理事
    件時，應亦以公路監理電腦系統作為查詢車籍及駕籍之依據
    ，此時若車主或駕駛人有申請增設「通信地址」時，亦應以
    此作為寄發地址，方能期受通知人得以受送達。再者，行政
    程序法第74條寄存送達之適用，應以「不能依同法第72 條
    及第73條規定為之者」為前提，依行政程序法第72條之規定
    ，送達，於應受送達人之住居所、事務所或營業所為之，甚
    至送達人有就業處所者，亦得向該處所為送達。
  (三)本件異議人既已向公路監理機關登記其車籍地址為「臺北縣
    五股鄉○○路26號9 樓」，有裁罰明細資料查詢及車號查詢
    重型機車車籍各1 紙在卷可按，則顯見原處分機關已將該車
    號之車籍登錄於公路監理電腦系統內，是依上開說明，對於
    裁決書之送達亦應以該通信地址寄發，始為適法。從而本件
    原舉發單位僅就機車所有人戶籍地址為送達，並未就該機車
    之車籍地址再為送達，即依行政程序法第74條規定，辦理寄
    存送達，難謂已合法送達。是原處分機關未依異議人之車籍
    地址合法送達前揭舉發違規通知單，自不得以異議人逾越應
    到案期限而加重處罰，原處分機關遽以異議人逾越應到案期
    限60日以上，裁處罰鍰1,800 元，尚有未洽，而僅得依違反
    道路交通管理事件統一裁罰基準及處理細則之規定，裁處最
    低罰鍰600 元始為適法。
四、綜上所述，本件異議人確有騎乘其所有之車號CMV-720 號重
    型機車於前揭時、地行駛未依規定車道行駛之違規行為。惟
    原處分機關未依該違規車輛之車籍地址合法送達前揭舉發違
    規通知單，自不得以異議人逾越應到案期限而加重處罰。原
    處分既有上開違誤，自應由本院將原處分撤銷，並依道路交
    通管理處罰條例第45條第1 項第13款規定、第63條第1 項第
    1 款及參酌違反道路交通管理事件統一裁罰基準表，就異議
    人駕駛機器腳踏車，未依規定車道行駛之違規行為，依法裁
    處法定最低額之罰鍰600 元，並記違規點數1 點。
五、據上論斷，應依道路交通管理處罰條例第87條第1 項、道路
    交通案件處理辦法第20條，裁定如主文。
中    華    民    國    98    年    5     月    27    日
                    交通法庭  法  官  陳海寧
以上正本證明與原本無異。
如不服本裁定應於送達後5日內向本院提出抗告狀。
                              書記官  潘佳欣
中    華    民    國    98    年    5     月    27    日


司法院資訊處製作；財團法人民間司法改革基金會備份。
